臺灣臺南地方法院臺南簡易庭民事判決
109年度南小字第1920號
原      告  呂坤宗
被      告  王義彰



上列被告因詐欺等案件，原告提起刑事附帶民事訴訟，請求侵權
行為損害賠償，經本院刑事庭裁定（109年度附民字第227號）移
送前來，本院於民國109年12月8日言詞辯論終結，判決如下：
    主      文
被告應給付原告新臺幣30,000元，及自民國109年6月6日起至清
償日止，按週年利率百分之5計算之利息。
原告其餘之訴駁回。
訴訟費用由被告負擔3分之2，餘由原告負擔。
本判決原告勝訴部分得假執行。
原告其餘假執行之聲請駁回。
    事實及理由
一、被告經合法通知，未於言詞辯論期日到場，核無民事訴訟法
    第386條所列各款情形，爰依原告之聲請，由其一造辯論而
    為判決。
二、原告主張：被告意圖為自己不法之所有，於民國108年7月間
    假釋出獄後，加入詐騙集團，先由該詐騙集團成員向原告佯
    稱其為網路IPHONE手機賣家，施用詐術，使原告陷於錯誤，
    匯款新臺幣（下同）30,000元至中華郵政股份有限公司帳號
    000-0000000000000號帳戶（下稱系爭帳戶）內，由被告持
    人頭帳戶之提款卡，前往金融機構之自動櫃員機領取現金，
    再將領得之款項交付予其他詐騙集團成員，被告藉此從中獲
    取固定比率之報酬，致原告受有積蓄30,000元之損失。另此
    事對原告打擊甚鉅，時常處於驚恐不安之狀態，甚至遭受他
    人恥笑，至今每晚無法安穩入眠，精神上受有極深之痛苦，
    一併請求被告賠償精神慰撫金70,000元。爰依民法第184條
    第1項前段、第195條第1項規定提起本訴，並聲明：㈠被告應
    給付原告10萬元，及自起訴狀繕本送達翌日起至清償日止，
    按週年利率百分之5計算之利息。㈡願供擔保，請准宣告假執
    行。
三、被告未於言詞辯論期日到場，亦未提出書狀為何聲明或陳述
    。
四、得心證之理由：
  (一)經查，被告自108年7月間某時起，加入綽號「小小月亮」
      、「璇恩」等人所組成之詐欺集團，嗣該詐欺集團成員於
      108年9月7日13時許，在臉書網站佯稱出售IPHONE手機予
      原告，致原告陷於錯誤，而於同日14時43分22秒許以網路
      轉帳30,000元至系爭帳戶內，再由擔任「車手」之被告於
      108年9月7日14時52分59秒許、53分45秒許，透過位於臺
      南市○○區○○路0段000號歸仁郵局之自動櫃員機，接續提領
      60,000元、30,000元之款項（其中30,000元即為原告所匯
      款項）等事實，業經被告於本院109年度金訴字第82號詐
      欺等刑事案件（下稱刑案）偵查、審理過程中坦承不諱，
      並有被告提款影像之照片、系爭帳戶交易明細執附於刑案
      卷中可參，堪信為真實。另被告上開詐欺取財之行為，業
      經臺灣臺南地方檢察署檢察官以109年度偵字第4851號起
      訴書對被告提起公訴，並經刑案於109年7月31日判決被告
      犯三人以上共同詐欺取財罪，累犯，處有期徒刑1年2月（
      與所犯其他共同詐欺取財罪合併定應執行刑有期徒刑2年
      ）確定在案等情，亦據本院調取刑案卷宗核閱屬實。
  (二)按因故意或過失，不法侵害他人之權利者，負損害賠償責
      任；故意以背於善良風俗之方法，加損害於他人者亦同；
      數人共同不法侵害他人之權利者，連帶負損害賠償責任，
      民法第184條第1項及第185條第1項分別定有明文。所謂共
      同侵權行為，係指數人共同不法對於同一之損害，予以條
      件或原因之行為，加害人於共同侵害權利之目的範圍內，
      各自分擔實行行為之一部，而互相利用他人之行為，以達
      其目的者，仍不失為共同侵權行為人，應對於全部所發生
      之結果，連帶負損害賠償責任而言。原告因被告與其他詐
      騙集團成員間共同詐欺行為而受有30,000元之損害等情，
      業如前述，則被告與其他詐欺集團成員均為共同侵權行為
      人，是原告依民法第184條第1項前段之規定，請求被告賠
      償其所受財產損害30,000元，自屬有據。
　(三)次按不法侵害他人之身體、健康、名譽、自由、信用、隱
      私、貞操，或不法侵害其他人格法益而情節重大者，被害
      人雖非財產上之損害，亦得請求賠償相當之金額。其名譽
      被侵害者，並得請求回復名譽之適當處分，民法第195條
      第1項定有明文。依上開規定之文義解釋，被害人得請求
      非財產上之損害賠償者，僅限於「身體、健康、名譽、自
      由、信用、隱私、貞操」或「其他人格法益而情節重大者
      」為限，是財產法益之損害，自無從援引上開規定請求賠
      償。原告雖因被告之上開不法侵害行為，受有30,000元之
      財產權損害，惟被告所侵害者僅為原告之財產法益，而未
      及上開規定所言之人格法益，故原告主張其受有精神上損
      害，進而請求被告賠償精神慰撫金70,000元部分，在現行
      法制上並無依據，無從准許。
  (四)另按給付無確定期限者，債務人於債權人得請求給付時，
      經其催告而未為給付，自受催告時起，負遲延責任；其經
      債權人起訴而送達訴狀，或依督促程序送達支付命令，或
      為其他相類之行為，與催告有同一之效力；又遲延之債務
      以支付金錢為標的者，債權人得請求依法定利率計算之遲
      延利息；而應付利息之債務，其利率未經約定，亦無法律
      可據者，週年利率為百分之5，民法第229條第2項、第233
      條第1項及第203條分別定有明文。而原告刑事附帶民事起
      訴狀繕本係於109年6月5日送達被告（見本院附民卷第9頁
      之送達證書），則原告併予請求自起訴狀繕本送達翌日即
      109年6月6日起至清償日止，按週年利率百分之5計算之法
      定遲延利息，亦屬有據。
五、綜上所述，原告依民法第184條第1項前段規定，請求被告給
    付30,000元，及自109年6月6日起至清償日止，按週年利率
    百分之5計算之利息，為有理由，應予准許。逾此範圍之請
    求，為無理由，應予駁回。
六、按小額訴訟程序，法院為訴訟費用之裁判時，應確定其訴訟
    費用額。各當事人一部勝訴、一部敗訴者，其訴訟費用，由
    法院酌量情形，命兩造以比例分擔或命一造負擔，或命兩造
    各自負擔其支出之訴訟費用，民事訴訟法第436條之19第1項
    、第79條分別定有明文。爰酌量原告之請求內容、訟爭之
    起因及兩造勝敗比例，定訴訟費用之負擔如主文第三項所示
    。
七、本件原告勝訴部分，係屬民事訴訟法第436條之8所定小額訴
    訟事件，所為被告部分敗訴之判決，爰依同法第436條之20
    之規定，就原告勝訴部分依職權宣告假執行，原告就此部分
    陳明願供擔保聲請宣告假執行，僅係促使本院職權之發動，
    本院無庸為駁回假執行聲請之諭知。至原告敗訴部分，其假
    執行之聲請即失所附麗，應予駁回。
八、據上論結，本件原告之訴為一部有理由，一部無理由，依民
    事訴訟法第436條之23、第436條第2項、第436條之19第1項
    、第79條、第436條之20，判決如主文。
中　　華　　民　　國　 109　　年　　12　　月　　15　　日
                  臺南簡易庭  法　官　張玉萱
以上正本證明與原本無異。
如不服本判決，應於送達後廿日內，向本院提出上訴狀並表明上
訴理由，如於本判決宣示後送達前提起上訴者，應於判決送達後
廿日內補提上訴理由書（須附繕本）。
對於小額程序之第一審判決之上訴，非以其違背法令之理由，不
得為之。且上訴狀內應記載表明（一）原判決所違背之法令及其
具體內容。（二）依訴訟資料可認為原判決有違背法令之具體事
實者。如委任律師提起上訴者，應一併繳納上訴審裁判費。
中　　華　　民　　國　　109 　年　　12　　月　　16　　日
                              書記官  鄭伊汝